臺灣高等法院臺中分院刑事裁定　
110年度聲字第1610號
聲  請  人  
即  被  告  黃嘉銘


上列聲請人即被告因加重詐欺案件（本院109年度上訴字第1267
號、第1271號、第1272號），聲請交付電子卷證及法庭錄音光碟
，本院裁定如下：
    主  文
黃嘉銘准予於預納費用後，付與本院109年度上訴字第1267號、
第1271號、第1272號案件之本院卷宗之電子卷證光碟，但應去除
黃嘉銘以外之人基本資料（不含姓名）部分，且就取得之內容不
得散布、公開播送，或為非正當目的使用，並禁止聲請人再行轉
拷利用。
其他聲請駁回。
　  理  由
一、聲請意旨詳如附件之刑事聲請狀所載。
二、關於聲請交付電子卷證部分：
  ㈠按憲法第16條規定人民有訴訟權，旨在確保人民有受公平審
    判之權利，依正當法律程序之要求，刑事被告應享有充分之
    防禦權，包括被告卷證資訊獲知權，俾受公平審判之保障。
    民國108年6月19日修正公布、同年12月19日施行刑事訴訟法
    第33條規定：「辯護人於審判中得檢閱卷宗及證物並得抄錄
    、重製或攝影（第1項）。被告於審判中得預納費用請求付
    與卷宗及證物之影本。但卷宗及證物之內容與被告被訴事實
    無關或足以妨害另案之偵查，或涉及當事人或第三人之隱私
    或業務秘密者，法院得限制之（第2項）。被告於審判中經
    法院許可者，得在確保卷宗及證物安全之前提下檢閱之。但
    有前項但書情形，或非屬其有效行使防禦權之必要者，法院
    得限制之（第3項）。對於前2項之但書所為限制，得提起抗
    告（第4項）。持有第1項及第2項卷宗及證物內容之人，不
    得就該內容為非正當目的之使用（第5項）」，明文賦予被
    告得請求付與卷宗及證物之權利，以利其防禦權及各項訴訟
    權之行使，並於第2項但書針對特別列舉之事由，規定得由
    法院就閱卷範圍及方式為合理之限制外，原則上即應允許之
    。而此規定於聲請再審之情形，準用之，109年1月8日增訂
    公布，同年月10日施行之同法第429條之1第3項亦有明文。
    參酌其立法理由說明「聲請再審無論基於何種事由，接觸並
    瞭解相關卷證資料，與聲請再審是否有理由，以及能否開啟
    再審程序，均至關重要。現行法並未明文規定聲請權人之卷
    證資訊獲知權，致生適用上之爭議，規範尚有未足，爰增訂
    本條第3項，俾聲請權人或代理人得以聲請再審為理由以及
    在聲請再審程序中，準用第33條之規定，向法院聲請獲知卷
    證資訊」。依此，刑事訴訟法第33條之卷證資訊獲知權自不
    應解為限於「審判中」被告始得行使，尚及於判決確定後之
    被告。至於判決確定後之被告，固得依檔案法或政府資訊公
    開法之相關規定，向檔案管理機關或政府資訊持有機關申請
    閱卷，如經該管機關否准，則循一般行政爭訟程序處理；惟
    因訴訟目的之需要，而向判決之原審法院聲請付與卷證影本
    ，實無逕予否准之理，仍應個案審酌是否確有訴訟之正當需
    求及聲請付與卷證影本之範圍有無刑事訴訟法第33條第2項
    但書規定應予限制之情形，而為准駁之決定（最高法院109
    年度台抗字第129號裁定意旨參照）。
　㈡查本件被告因加重詐欺案件，經臺灣臺中地方法院106年度訴
    字第2138號諭知無罪判決，檢察官不服提起上訴，經本院10
    9年度上訴字第1271號判決將原判決撤銷，改判處有期徒刑1
    年10月、1年5月、1年6月、1年4月、2年2月，應執行有期徒
    刑4年6月，被告不服提起第三審上訴，經最高法院於民國11
    0年5月12日以110年度台上字第2824號判決駁回上訴確定，
    有臺灣高等法院被告前案紀錄表在卷可稽。查聲請人為本院
    109年度上訴字第1271號案件之被告，其以本院判決記載與
    事實不符需要更正為由，聲請付與二審之電子卷證，經核所
    聲請付與之電子卷證，除聲請人以外之第三人個人資料部分
    ，並非聲請人行使防禦權所必須，且為上開第三人隱私權之
    範圍，應予隱匿外，其餘並無與其被訴事實無關或足以妨害
    另案之偵查，或涉及當事人、第三人之隱私或業務秘密等情
    事，為保障聲請人獲悉卷內資訊之權利，爰裁定聲請人於預
    納相關費用後，准予付與本院109年度上訴字第1267號、第1
    271號、第1272號案件（上開3案經本院合併審理）之本院卷
    電子卷證（經隱匿聲請人以外之第三人個人資料），聲請人
    就前開取得之內容不得散布、公開播送，或為非正當目的使
    用，並禁止再行轉拷利用。
三、關於聲請交付法庭錄音光碟部分：
　㈠按當事人及依法得聲請閱覽卷宗之人，因主張或維護其法律
    上利益，得於開庭翌日起至裁判確定後6個月內，繳納費用
    聲請法院許可交付法庭錄音或錄影內容；法庭錄音、錄影內
    容儲於數位媒體者，案件終結後由各法院資訊室保管；交付
    法庭錄音、錄影內容之聲請案（事）件，應由錄音、錄影之
    法院裁定之。但錄音、錄影之法院與錄音、錄影內容所屬案
    （事）件卷證所在之法院不同者，該卷證所在之法院，認有
    必要者，亦得裁定之。法院組織法第90條之1第1項、法庭錄
    音錄影及其利用保存辦法第9條第2項前段、法院辦理聲請交
    付法庭錄音錄影內容應行注意事項第3點分別定有明文。
　㈡本件聲請人聲請交付其於107年11月13日在臺灣臺中地方法院
    審理程序之法庭錄音，然依法院組織法第90條之3授權訂定
    之法院辦理聲請交付法庭錄音錄影內容應行注意事項第3點
    前段規定，交付法庭錄音、錄影內容之聲請案（事）件，應
    由錄音、錄影之法院裁定。是依前開規定，聲請人應向臺灣
    臺中地方法院聲請，其誤向本院聲請，於法未合，應予駁回
    。
　㈢又代理人乃受被告、自訴人或告訴人之委任於審判中或偵查
    中代本人為訴訟行為之人。而得委任代理人者，依刑事訴訟
    法第36條、第37條及第271條之1之規定，以犯最重本刑屬拘
    役或專科罰金案件之被告、提起自訴之人或告訴人為限。本
    件被告黃嘉銘聲請閱卷及交付法庭錄音光碟，既無得委任代
    理人之規定，被告欲委任莊榮兆為代理人，於法即屬無據，
    附此敘明。　
據上論結，應依刑事訴訟法第220條，裁定如主文。
中　　華　　民　　國　　110 　年　　7 　　月　　7 　　日
            刑事第二庭　審判長法　官　何  志  通
                              法　官　吳  進  發
                              法　官　石  馨  文
以上正本證明與原本無異。
如不服本裁定，得於收受送達後五日內向本院提出抗告書狀（須
附繕本）。
                              書記官  陳  儷  文
　　　　　　　　　　　　　　　
中　　華　　民　　國　　110 　年　　7 　　月　　8 　　日